臺灣雲林地方法院民事判決　　　　　　　　96年度訴字第38號
原　　　告　甲○○
訴訟代理人　蕭敦仁　律師
複　代理人　洪秀一　律師
被　　　告　乙○○
訴訟代理人　黃俊仁　律師
上列當事人間請求返還寄託物事件，本院於民國96年6 月15日言
詞辯論終結，判決如下：
    主      文
被告應會同原告（開箱鑰匙由原告備妥）至第一商業銀行嘉義分
行開啟編號Ｅ種第四八七、四八八、五八五號保管箱，並將保管
箱內如附表所示之物品取出交還原告。
訴訟費用新台幣陸萬柒仟柒佰貳拾陸元由被告負擔。
本判決於原告以新台幣貳佰貳拾伍萬元供擔保後，得假執行；但
被告如以新台幣陸佰柒拾萬壹仟壹佰肆拾元為原告預供擔保後
，得免為假執行。
    事實及理由
一、原告主張：
  (一)伊於民國87年7 月6 日將所有如附表所示之物（下稱系爭物
    品）交付被告保管，被告乃以其本人名義向第一商業銀行嘉
    義分行租用Ｅ種第487 、488 、585 號保管箱置放上開物品
    ，並將保管箱印鑑章、鑰匙交由訴外人即原告同居人陳秀敏
    保管。詎被告明知印鑑章、鑰匙皆由陳秀敏持有，竟於88年
    7 月17日私赴上開銀行，以原留印鑑遺失為由，申請更換新
    印鑑，並將原連絡人陳秀敏更改為被告本人，另原通訊處：
    嘉義市○○路271 號則改為：雲林縣北港鎮○○路161 號被
    告夫家。迨伊向被告要求取回系爭物品，卻為被告所拒，復
    未告知已擅將印鑑變更，依銀行保險箱辦法規定，欲開啟保
    險箱須由本人攜帶身份證、鑰匙及開戶時之印鑑章，本件既
    以被告名義辦理租用保險箱，故需由被告攜帶上開資料始可
    開啟。爰依民法第598 條第1 項規定提起本訴。聲明：被告
    應會同原告至第一商業銀行嘉義分行開啟編號Ｅ種第487 、
    488 、585 號保管箱，並將保管箱內如附表所示之物品取出
    交還原告，及為以供擔保為條件之假執行宣告。
  (二)對被告抗辯之陳述：
    1.87年3 月1 日伊即卸任萬有紙廠股份有限公司（下稱萬有
      公司）董事長，同年6 月30日並由蕭文飛任董事長，是87
      年7 月6 日伊將系爭物品交付被告保管時，已非萬有公司
      董事長，被告猶辯稱存放系爭物品之三只保管箱乃萬有公
      司委其所租用云云，明顯不實。
    2.被告原在萬有公司管理部任職，87年3 月1 日原告卸任萬
      有公司董事長一職後，被告乃轉任為萬有公司副總經理李
      青殷助理員，88年5 月31日萬有公司為鈞院裁定重整，被
      告復轉任為重整人室助理員，被告企圖誤導鈞院使之認為
      自77年至87年間被告皆為原告之祕書之情，昭然若揭。
    3.被告所提購買資料不全（購買不明者、數量不符、品名不
      詳或非原告簽核）致無從比對；況上開資料中縱有部分品
      名相同，緣系爭物品乃原告所購，豈可以萬有公司亦有相
      類之支出憑證，即逕斷為萬有公司所有。
    4.系爭物品乃原告於87年7 月6 日交付被告保管，而由被告
      以其名義向第一商業銀行嘉義分行承租Ｅ種第487 、488
      、585 號保管箱置放，是被告既係受原告之託保管系爭物
      品，縱如被告所辯系爭物品乃萬有公司所有，惟揆諸民法
      第598 條第1 項及第601 條規定，仍應返還原告。
二、被告則辯以：原告係訴外人萬有公司創辦人，87年間萬有公
    司財務困難，為避免公司財產將來為債權人聲請查封、拍賣
    ，時任萬有公司董事長之原告，乃將萬有公司資金所購之系
    爭物品交由伊及訴外人陳秀敏持往第一商業銀行嘉義分行，
    並以伊名義租用Ｅ種第487 、488 、585 號保管箱存放系爭
    物品，是系爭物品為萬有公司所有並存放在前揭保管箱內，
    伊並未受原告之託保管系爭物品。其次，上揭保管箱承租期
    間，伊僅按年繳交租金，並向萬有公司請領代墊之保管箱租
    金，原告未曾繳納過任何保管箱租金；足徵上揭保管箱係萬
    有公司所承租，而非原告。再者，欲開啟上揭保管箱需備「
    開戶印鑑章」及「保管箱鑰匙」，而鑰匙係由訴外人陳秀敏
    所保管，本案兩造都沒有鑰匙，如何開啟前揭保管箱呢？是
    原告請求伊應會同配合開啟前揭保管箱，亦屬不能等語。並
    聲明：原告之訴駁回；倘受不利之判決，請准提供擔保免為
    假執行。
三、得心證之理由：
  (一)查，被告係於~s2;「87年7 月6 日」~s1;以其名義向第一商業銀行嘉
    義分行租用Ｅ種第487 、488 、585 號三只保管箱等情，向
    為兩造所不爭執，並有雲林地方法院檢察署檢察官向第一商
    業銀行嘉義分行調閱之保管租用約定書影本3 紙附於該檢察
    署94年度偵他字第1028號卷內（詳該卷第19－21頁）可憑。
    次查，萬有公司董事長一職自~s2;「87年7 月1 日」~s1;起已為訴外
    人蕭文飛所擔任乙節，亦為被告所自認（詳96年2 月15日被
    告答辯狀事實及理由欄第一點）。又查，系爭物品係原告交
    由被告及訴外人陳秀敏持往第一商業銀行嘉義分行租用上揭
    保管箱存放之事實，同為被告所自認（詳96年2 月15日被告
    答辯狀事實及理由欄第二點）。綜上各情可知，原告自「87
    年7 月1 日」之後即未再擔任萬有公司董事長職務，則「87
    年7 月6 日」原告自不可能再以萬有公司董事長之名義，並
    代表萬有公司委請被告至第一商業銀行嘉義分行租用前揭三
    只保管箱至灼。從而，被告辯稱：前揭三只保管箱係訴外人
    萬有公司委請其代理萬有公司所租用並存系爭物品云云，顯
    與事實不合，要無可採。
  (二)其次，寄託契約為債權契約之一種，只須當事人一方以物交
    付他方，他方允為保管，該項契約即能成立，此觀民法第58
    9 條第1 項規定自明。是寄託人交付受託人保管之物，非必
    屬寄託人所有，始得成立寄託契約，寄託人縱將他人之物，
    以自己名義交付受託人保管，亦得成立寄託契約。查，系爭
    物品為原告於87年7 月6 日交付被告持往第一商業銀行嘉義
    分行租用保管箱存放之事實，向為被告所自認（詳96年2 月
    15日被告答辯狀事實及理由欄第二點及前揭94年度偵他字第
    1028號刑事案件偵訊筆錄第28頁）。則原告主張：系爭物品
    為其交付被告保管，兩造就系爭物品成立寄託契約等情，應
    堪可採。至系爭物品，究係原告以自有資金所購？或係原告
    以訴外人萬有公司之資金所購？要與兩造前揭寄託契約之成
    立俱屬無涉。從而，被告辯稱：系爭物品係萬有公司出資所
    購，應屬萬有公司所有云云，並據之否認其與原告間就系爭
    物品有寄託關係存在，自無可取。
  (三)按寄託物返還之期限，雖經約定，寄託人仍得隨時請求返還
    。又寄託物之返還，於該物應為保管之地行之；同法第597
    條、第600 條第1 項定有明文。承上，被告所保管之系爭物
    品既為原告所交付，兩造就系爭物品之返還期限復未約定，
    則原告依寄託關係訴請被告應將系爭物品返還，自屬有據。
    其次，系爭物品現存放在第一商業銀行嘉義分行所出租予被
    告之Ｅ種第487 、488 、585 號三只保管箱內，而開啟上揭
    保管箱，須攜帶保管箱鑰匙、承租人身分證及留存銀行之印
    鑑章等情，亦為被告所自承，現開啟上揭三只保管箱所需之
    鑰匙原告自承已備妥（詳96年6 月5 日原告所提辯論意旨狀
    第3 頁即本案卷第121 頁）；因之，原告主張：只須被告備
    齊其本人身份證明文件及開箱所須印鑑章，會同原告前往第
    一商業銀行嘉義分行開啟上揭保管箱，即得取出系爭物品交
    還原告一節，亦有所本，爰判決如主文所示。
四、假執行之宣告：
    兩造各自陳明願供擔保，聲請宣告假執行及免為假執行，均
    核無不合，爰各酌定相當擔保金額俱准許之。此外，本件判
    決之基礎已臻明確，兩造其餘之攻擊防禦方法及聲請調查之
    證據，均經斟酌，核與判決之結果不生影響，爰不一一論述
    ，附此敘明。
五、結論：原告之訴為有理由，依民事訴訟法第78條、第390 條
    第2 項、第392 條第2 項，判決如主文。
中　　華　　民　　國　　96　　年　　6 　　月　　29　　日
                  民事第一庭    法  官  蔣得忠
以上正本係照原本作成
如對本判決上訴，須於判決送達後廿日內向本院提出上訴狀
中　　華　　民　　國　　96　　年　　6 　　月　　29　　日
                                書記官　賴成育
